臺灣高雄地方法院刑事判決　　　　　　　　　　　　九十一年度訴字第一○六一號
　　公　訴　人　臺灣高雄地方法院檢察署檢察官
　　被　　　告　丙○○
右列被告因違反著作權法案件，經檢察官提起公訴（九十一年度偵字第四七八六號）
暨移送併案審理（九十一年度偵字第六五九八號、第六五九九號、第六六○○號、第
六六○一號、第九四七○號、第九四七一號），本院判決如左：
    主  文
丙○○共同以明知為侵害著作權之物，意圖營利而交付之方法侵害他人之著作權為常
業，處有期徒刑壹年肆月，扣案如附表所示非法重製之盜版電腦程式光碟片陸佰拾
肆片及目錄夾本均沒收；又依法逮捕之人脫逃，處有期徒刑肆月。應執行有期徒刑
壹年柒月，緩刑伍年，扣案如附表所示非法重製之盜版電腦程式光碟片陸佰拾肆片
及目錄夾本均沒收。
    事  實
一、丙○○明知林世海綽號「阿海」年約三十餘歲之成年男子所有之如附表所示之電
    腦程式光碟片，內含有未經如附表所示電腦程式著作財產權人之授權或同意，非
    法擅自重製分別侵害該等著作財產權人著作權之物，竟與林世海、戊○○等二位
    成年男子（戊○○部分，另於本院他案審理中），共同基於意圖營利之常業犯意
    聯絡，分別自民國九十一年三月二日上午八時許起至同日中午十二時許止；同日
    下午四時許起至同日夜間十時十分許止，與戊○○二人共同受僱於林世海之成年
    男子，薪資為每人每日新臺幣（下同）一千元之代價，在高雄市三民區○○○路
    一○九號前騎樓下，共同擺設列印有上開非法重製之電腦程式光碟目錄、電腦程
    式名稱及簡要內容之目錄夾攤位，以每套非法重製之盜版電腦程式光碟二百元至
    一千元不等之價格，由不特定之人閱覽目錄夾決定購買之電腦程式光碟名稱後，
    再由戊○○至河南路、河北路附近，在林世海所停放之某不詳牌照號碼自用小客
    車上取來，販賣並交付予該不特定之人，賴以維生，並以之為常業。嗣於九十一
    年三月二日夜間十時十分許，在上址為警當場查獲，並扣得如附表所示非法重製
    之盜版電腦程式光碟片六百三十四片、目錄夾三本等物。
二、又丙○○為警以現行犯逮捕後，於是日夜間十一時許，解送至內政部警政署保安
    警察第二總隊第五大隊南部執行組位在高雄市○○區○○路二號中國石油股份有
    限公司高雄煉油總廠區內辦公室等待詢問時，竟另行起意，意圖脫逃，自九十一
    年三月二日夜間十一時許起至翌日上午七時左右起，屢以腹瀉為由要求如廁，均
    由員警陪同；嗣於九十一年三月三日上午十時許，丙○○再度以腹瀉為由，利用
    單獨一人未上任何刑具至廁所之機會，隨即從廁所（位於該隊辦公室之建築物二
    樓）氣窗攀爬水管逃逸，乃因不慎滑落一樓發出巨大響聲，因而受有下背挫傷、
    左手長裂傷零點五Ｘ二點二公分及左小腿裂傷三Ｘ一公分等傷害，順利不法脫離
    依法逮捕公務員監督實力支配之範圍，暫時回復自由後，遂往中國石油股份有限
    公司高雄煉油總廠區之大門方向逃逸，因巨大聲響為值勤員警發覺有異，立即破
    壞門鎖察看，並通知中國石油股份有限公司高雄煉油總廠區之大門守望崗員警予
    以攔截，始再度為警逮捕。
三、案經如附表所示之著作財產權人訴由內政部警政署保安警察第二總隊第五大隊報
    告臺灣高雄地方法院檢察署檢察官偵查起訴。
    理  由
一、訊據被告丙○○固就右揭事實均坦承不諱，惟矢口否認有何常業犯意，辯稱︰渠
    僅販賣一日，並非靠販賣盜版光碟維生云云，惟查右揭事實業據告訴人之代理人
    乙○○先後於警詢及本院審理中指訴綦詳，並經證人即共同被告戊○○於本院審
    理中結證屬實（見九十一年六月二十七日審判筆錄），復據證人即查獲員警丁○
    ○、甲○○分別於本院審理中到庭結證歷歷在卷，此外，尚有告訴人提出之相關
    著作物公開發表時以通常方法表示著作人本名之封面數張足資佐證，又有違反著
    作權法案件現場紀錄乙張、查獲照片九幀、被告丙○○脫逃廁所照片、一樓照片
    、受傷照片共二十一張及健仁醫院醫師出具之診斷證明書乙紙在卷可稽；此外，
    另扣得非法重製之盜版電腦程式光碟片計六百三十四片、目錄夾三本等物可資佐
    憑。再者，按刑法上所謂常業犯，係指反覆以同種類之行為目的之社會活動之職
    業性犯罪而言，亦即恃犯罪以維生，縱令同時兼操其他職業，仍無礙其為常業犯
    罪，非謂常業犯必須別無其他正當職業始克構成。（最高法院八十二年臺上字第
    二○七一號判例參照），被告丙○○雖販賣之時間非長，但從查扣之盜版電腦程
    式光碟片數量匪微，且被告於本院審理時自承：渠係因父親沒有工作，家中經濟
    有問題，看報紙後向老闆阿海應徵等情（見本院九十一年六月二十七日審判筆錄
    ），被告丙○○顯有以反覆販賣盜版光碟為業之意，並以所得供為生活之資。是
    本件事證已臻明確，被告丙○○犯行洵堪認定，應予依法論科。
二、查被告丙○○係因違反著作權法案件，為警以現行犯逮捕，解送回內政部警政署
    保安警察第二總隊第五大隊南部執行組位在高雄市○○區○○路二號中國石油股
    份有限公司高雄煉油總廠區內辦公室等待詢問，在渠身體並未上任何刑具之情形
    下，自該部辦公室建築物二樓廁所氣窗攀爬水管，不法脫離逮捕公務員監督實力
    支配之範圍後，遂往中國石油股份有限公司高雄煉油總廠區大門方向逃逸，業已
    回復渠自由，顯已達脫逃罪之既遂程度，核被告被告丙○○所為，係犯著作權法
    第九十四條之以犯第九十三條第三款，即同法第八十七條第二款之以明知為侵害
    著作權之物，意圖營利而交付，侵害他人之著作權為常業罪，以及刑法第一百六
    十一條第一項之單純脫逃罪。公訴意旨認被告係違犯刑法第一百六十一條第四項
    之脫逃未遂罪嫌，尚有未洽，應屬誤會，附此敘明。又被告丙○○與共同被告戊
    ○○及林世海之成年男子間，就上開違犯著作權法之犯行部分，有犯意聯絡及行
    為分擔，為共同正犯。而又被告丙○○以一販賣並交付盜版電腦程式光碟片之行
    為，同時侵害數告訴人之著作財產權，為同種想像競合犯，應依刑法第五十五條
    之規定，從一重處斷。復以，被告丙○○所犯前開二罪，犯意各別，行為互殊，
    罪名不同，應分論併罰之。爰審酌被告丙○○為一己私利，漠視著作財產權人對
    著作物所投注之大量心力，違反國際上普遍強調保護智慧財產權，以期發揚人類
    精神創作之潮流，販賣品質低劣之盜版品，對著作財產權人所生之損害非小，固
    屬非是，惟犯後大致坦承犯行，態度良好，應有悔悟之意，又斟酌渠販賣之時間
    及犯罪之動機、目的、手段、所受刺激及所生危害等一切情狀，酌情量處如主文
    所示之刑。又查被告丙○○前未曾受有期徒刑以上刑之宣告，有臺灣高雄地方法
    院檢察署刑案資料查註紀錄表及臺灣高等法院被告全國前案紀錄表各乙份在卷足
    按，渠因一時失慮，致罹刑典，經本次偵查、起訴並到庭接受審判後，當應知所
    警惕，而信無再犯之虞，本院因認對被告丙○○所宣告之刑以暫不執行為適當，
    爰併諭知緩刑五年，用啟自新。至扣案如附表所列非法重製之盜版電腦程式光碟
    片六百三十四片、目錄夾三本等物，為共同正犯林世海之成年男子所有，業據被
    告丙○○及共同被告戊○○分別供明屬實在卷，且為渠等供違犯著作權法案件犯
    罪所用之物，爰依刑法第三十八條第一項第二款之規定，併予宣告沒收。
據上論斷，應依刑事訴訟法第二百九十九條第一項前段，著作權法第九十四條、第九
十三條第三款、第八十七條第二款，刑法第十一條前段、第二十八條、第一百六十一
條第一項、第五十五條、第五十一條第五款、第七十四條第一款、第三十八條第一項
第二款，罰金罰鍰提高標準條例第一條前段，判決如主文。
中      華      民      國      九十一      年      七    月    十二    日
                                     臺灣高雄地方法院刑事第二庭
                                         法  官    劉定安
右正本證明與原本無異。
如不服本判決，應於判決送達後十日內，向本院提出上訴狀。
                                         書記官    蔡莉娟
中    華    民    國      九十一      年      七      月      十七      日
附表：
~F0
~T32
┌───┬─────────────┬────────┬───┬──────────────┐
│編號  │   非法重製盜版光碟名稱   │ 被侵害軟體名稱 │片數  │著作財產權人                │
├───┼─────────────┼────────┼───┼──────────────┤
│ 一   │其他一                    │OFFICE 2000     │四    │美商微軟公司                │
├───┼─────────────┼────────┼───┼──────────────┤
│ 二   │系統一                    │WINDOWS 98      │四    │美商微軟公司                │
├───┼─────────────┼────────┼───┼──────────────┤
│ 三   │系統二                    │WINDOWS ME      │三    │美商微軟公司                │
├───┼─────────────┼────────┼───┼──────────────┤
│ 四   │系統三                    │OFFICE 2000     │二    │美商微軟公司                │
├───┼─────────────┼────────┼───┼──────────────┤
│ 五   │五二                      │世紀帝國２—征服│十三  │美商微軟公司                │
│      │                          │者入侵          │      │        │
├───┼─────────────┼────────┼───┼──────────────┤
│ 六   │美工四                    │PHOTO IMPACT 6.0│二    │友立資訊股份有限公司        │
├───┼─────────────┼────────┼───┼──────────────┤
│ 七   │美工九                    │PHOTO IMPACT 7.0│三    │友立資訊股份有限公司        │
├───┼─────────────┼────────┼───┼──────────────┤
│ 八   │其他九                    │PC-CILLIN 2002  │三    │趨勢科技股份有限公司        │
├───┼─────────────┼────────┼───┼──────────────┤
│ 九   │其他十                    │POWER DVD XP 4.0│二    │訊連科技股份有限公司        │
├───┼─────────────┼────────┼───┼──────────────┤
│ 十   │字一                      │金蝶字型2000    │一    │華康科技開發股份有限公司    │
├───┼─────────────┼────────┼───┼──────────────┤
│ 十一 │一四四                    │新神鵰俠侶完結篇│四    │昱泉國際股份有限公司        │
├───┼─────────────┼────────┼───┼──────────────┤
│ 十二 │一四七                    │笑傲江湖—五嶽劍│四    │昱泉國際股份有限公司        │
│      │                          │派              │      │                            │
├───┼─────────────┼────────┼───┼──────────────┤
│ 十三 │一○                      │大富翁５        │二    │大宇資訊股份有限公司        │
├───┼─────────────┼────────┼───┼──────────────┤
│ 十四 │二○                      │仙劍客棧        │二    │大宇資訊股份有限公司        │
├───┼─────────────┼────────┼───┼──────────────┤
│ 十五 │二九                      │正宗臺灣張麻將│二    │大宇資訊股份有限公司        │
│      │                │２              │      │                            │
├───┼─────────────┼────────┼───┼──────────────┤
│ 十六 │一七七                    │大富翁五之忍太郎│三    │大宇資訊股份有限公司        │
│      │                          │之奪寶奇謀      │      │                            │
├───┼─────────────┼────────┼───┼──────────────┤
│ 十七 │二二                      │武林群俠傳      │四    │智冠科技股份有限公司        │
├───┼─────────────┼────────┼───┼──────────────┤
│ 十八 │四三                      │紅樓夢          │一    │智冠科技股份有限公司        │
├───┼─────────────┼────────┼───┼──────────────┤
│ 十九 │五七                      │新倚天屠龍記    │三    │智冠科技股份有限公司        │
├───┼─────────────┼────────┼───┼──────────────┤
│ 二十 │一九九                    │吞食天地Ⅳ楚漢的│二    │智冠科技股份有限公司        │
│      │                          │光輝            │      │                            │
├───┴─────────────┴────────┴───┴──────────────┤
│以上共計五十三片暨其他之非法重製盜版電腦程式光碟片五百八十一片合計為六百三十四片。        │
│                                                                                          │
└─────────────────────────────────────────────┘
附錄本案論罪科刑法條全文︰
著作權法第八十七條第二款
有左列情形之一者，視為侵害著作權或製版權：
二、明知為侵害著作權或製版權之物，而散布或意圖散布而陳列或持有或意圖營利而
    交付者。
著作權法第九十三條第三款
有左列情形之一者，處二年以下有期徒刑，得併科新臺幣十萬元以下罰金：
三、以第八十七條各款方法之一侵害他人之著作權者。
著作權法第九十四條
以犯第九十一條、第九十二條或第九十三條之罪為常業者，處一年以上七年以下有期
徒刑，得併科新臺幣四十五萬元以下罰金。
刑法第一百六十一條
依法逮捕、拘禁之人脫逃者，處一年以下有期徒刑。
損壞拘禁處所械具或以強暴脅迫犯前項之罪者，處五年以下有期徒刑。
聚眾以強暴脅迫犯第一項之罪者，在場助勢之人，處三年以上十年以下有期徒刑。首
謀及下手實施強暴脅迫者，處五年以上有期徒刑。
前三項之未遂犯，罰之。
